【裁判字號】    97,交易,13
【裁判日期】    970229
【裁判案由】    過失傷害
【裁判全文】
臺灣臺北地方法院刑事判決              97年度交易字第13號
公  訴  人  臺灣臺北地方法院檢察署檢察官
被      告  乙○○
上列被告因過失傷害案件，經檢察官提起公訴（96年度偵字第21
096 號、25110 號），本院判決如下：
    主    文
乙○○因過失傷害人，處有期徒刑月，如易科罰金，以新臺幣
壹仟元折算壹日。
    事    實
一、乙○○於民國96年6 月27日中午12時50分許，駕駛車牌號碼
    BT－2033號自小客貨車，沿臺北市○○○路201 巷由南往北
    行駛，行經臺北市○○○路209 號前左轉時，本應注意道路
    交通標誌、標線、號誌之指示行車，並注意車前狀況，隨時
    採取必要之安全措施，而該路段係市區道路○○○路口，屬
    鋪設柏油、無障礙物、乾燥、無缺陷之路面，路口設有行車
    管制號誌，號誌正常，且當時視距良好，並無不能注意之情
    事，竟疏未注意，未依號誌管制前進，逕自闖紅燈左轉中坡
    南路，恰有郭敏章（未對其提出告訴）駕駛車牌號碼AB－99
    6 號營業大客車，沿中坡南路北往西方向行駛，亦違反號誌
    管制闖紅燈右轉後，占據車道，而乙○○為閃避上開郭敏章
    所駕駛之營業大客車，竟駛入對向車道及未注意車前狀況，
    因閃避不及，其所駕駛之上開自小客貨車，遂與甲○○所騎
    乘沿中坡南路由西向東行駛車號FMI －752 號之重型機車發
    生碰撞，致甲○○受有下頷骨2 處骨折併第11、12節牙齒斷
    裂、左髖臼骨折併關節脫臼、左腳多處裂傷併肌腱斷裂等傷
    害。乙○○於肇事後，上開犯罪未被發覺前，即留在現場等
    候，並於警方到場處理時，主動向前往現場處理之警員吳偉
    忠承認肇事，而自首願接受裁判。
二、案經甲○○訴請暨臺北市政府警察局信義分局報告臺灣臺北
    地方法院檢察署檢察官偵查起訴。
    理    由
壹、證據能力部分：
    按被告以外之人於審判外之言詞或書面陳述，除法律有規定
    者外，不得作為證據；被告以外之人於審判外之陳述，雖不
    符前4 條之規定，而經當事人於審判程序同意做為證據，法
    院審酌該言詞陳述或書面陳述作成時之情況，認為適當者，
    亦得為證據。當事人、代理人或辯護人於法院調查證據時，
    知有刑事訴訟法第159 條第1 項不得為證據之情形，而未於
    言詞辯論終結前聲明異議者，視為有前項之同意，刑事訴訟
    法第159 條第1 項、第159 條之5 ，分別定有明文。經查，
    證人郭敏章於偵查中所為之證述雖屬傳聞證據，惟檢察官及
    被告均未於本院言詞辯論終結前聲明異議，本院審酌該等言
    詞或書面陳述作成之情況，並無非出於任意性或不正取供，
    或違法或不當情事，且客觀上亦無不可信之情況，堪認為適
    當，依刑事訴訟法第159 條之5 第2 項規定，均得作為證據
    。
貳、實體部分：
一、訊據被告對其於前揭時、地，疏未注意駕駛上開車輛駛入對
    向車道，與告訴人甲○○所騎乘之重型機車發生碰撞，致告
    訴人受有前揭傷害之事實，均坦承不諱，惟矢口否認當時伊
    有闖紅燈之犯行，辯稱：伊認為沒有闖紅燈，伊之行向當時
    變為綠燈云云。經查：
（一）被告於前揭時、地，確實駕駛上開車輛違規駛入對向車道
      ，碰撞告訴人所騎乘之重型機車之事實，有臺北市政府警
      察局交通警察大隊交通事故初步分析研判表、現場圖、談
      話紀錄表、道路交通事故補充資料表、調查報告表、現場
      交通事故現場照片等件在卷可憑（見臺灣臺北地方法院檢
      察署96年度偵字第21096 號卷，下稱偵卷第23頁、第58頁
      至第61頁反面、第32頁至第34頁、第53頁至第56頁；96年
      度他字第8092號卷，下稱他卷第58頁至第60頁）。又告訴
      人因上開交通事故，致受有下頷骨2 處骨折併第11、12節
      牙齒斷裂、左髖臼骨折併關節脫臼、左腳多處裂傷併肌腱
      斷裂等傷害之事實，有臺北市立聯合醫院忠孝院區診斷證
      明書及臺北醫學大學附設醫院診斷證明書各1 紙附卷可參
      （見偵卷第25頁、第48頁反面），足證被告此部分之任意
      性自白與事實相符，應堪採信。
（二）至被告雖辯稱：伊認為沒有闖紅燈，伊之行向當時變為綠
      燈云云。惟證人即上開營業大客車駕駛郭敏章曾於偵查中
      結證稱：伊當時是在中坡南路紅燈右轉，伊右轉後，不久
      被告就突然出現在伊駕駛座之左邊，伊看到後不理被告，
      忽然間被告好像要超伊的車子，被告就撞到告訴人，告訴
      人那邊是綠燈，被告也闖紅燈，伊右轉後，被告也左轉，
      我們兩人都闖紅燈，只有告訴人行車方向是綠燈等語綦詳
      （見偵卷第66頁反面），核與證人即告訴人甲○○到庭結
      證所稱：於事故發生時，伊正前方的燈號應該是綠燈等語
      相符（見本院卷第21頁），再由卷附員警吳偉中所製作之
      路口交通號誌運轉圖及道路交通事故現場圖對照以觀（見
      他字卷第49頁、第53頁），亦可得出若中坡南路方向即證
      人郭敏章之行向號誌為紅燈，及中坡南路（西向東）方向
      即告訴人之行向號誌為綠燈時，中坡南路201 巷方向即被
      告之行向號誌必為紅燈之結論，是可知於本件交通事故發
      生當時，證人郭敏章係於其行向之號誌為紅燈時，違規右
      轉，當時告訴人行向之號誌為綠燈，而被告行向之號誌應
      為紅燈之事實。綜上，於本件交通事故發生當時，被告駕
      車行向之號誌確為紅燈，而被告竟未依號誌管制前進，逕
      自闖紅燈左轉，又因證人郭敏章已先闖紅燈右轉後，占用
      車道，被告方駛入告訴人騎乘上開機車所行駛之對向車道
      內，故被告上開所辯，顯與事實不符，應僅係事後卸責之
      詞，不足採信。
二、按汽車駕駛人，行經有燈光號誌管制之交岔路口不得闖紅燈
    ，且汽車行駛時，駕駛人應注意車前狀況及兩車併行之間隔
    ，並隨時採取必要之安全措施，道路交通管理處罰條例第53
    條第1 項及道路交通安全規則第94條第3 項，分別定有明文
    。經查，被告為汽車駕駛人，於上揭時、地駕駛上開車輛行
    經前開三叉路口時，自應遵守前揭規定，注意須遵守號誌管
    制前進，並注意車前狀況，而在事故發生路段係市區道路○
    ○○路口，屬鋪設柏油、無障礙物、乾燥、無缺陷之路面，
    路口設有行車管制號誌，號誌正常，且當時視距良好等情況
    下，竟疏未注意，違反前揭規定，未依號誌管制前進，逕自
    闖紅燈左轉中坡南路，及駛入對向車道，進而未注意車前狀
    況，被告所駕駛之上開汽車遂因閃避不及撞擊告訴人，是被
    告之行為顯有過失。其次，告訴人所受之傷害係因本件交通
    事故所致，被告之過失行為與告訴人之傷害間，具有相當因
    果關係甚明，故被告自應就其過失行為負責。從而，本件事
    證明確，被告所犯過失傷害犯行，洵堪認定，應予依法論處
    。
三、核被告所為，係犯刑法第284 條第1 項規定之過失傷害罪。
    查被告於未有任何偵查犯罪職權之公務員知悉其上開犯行前
    ，即留在現場等候，並於臺北市政府警察局信義分局員警前
    往現場處理時，不逃避裁判而當場向警員自首，承認其為肇
    事之人，並接受偵訊，此有道路交通事故肇事人自首情形紀
    錄表1 紙附卷可參（見偵卷第29頁），顯見被告已向該管公
    務員申述犯罪事實，而不逃避裁判，已合於刑法第62條前段
    所定對於未發覺之犯罪自首而接受裁判之要件，是依該條規
    定減輕其刑。爰審酌被告先前並無犯罪紀錄，有臺灣高等法
    院被告前案紀錄表附卷可參（見本院卷第4 頁），素行尚稱
    良好，其因上開過失情節，致被害人受有上開傷害，且對被
    害人造成身體及心裡上之創傷，迄今仍未與告訴人達成和解
    ，藉以彌補被害人所受之財產及非財產上損失，再兼衡被告
    之品行、國中畢業之學歷及犯後坦承犯行，應有悔意等一切
    情狀，量處如主文所示之刑，並諭知易科罰金之折算標準，
    以示懲儆。
四、據上論斷，應依刑事訴訟法第284 條之1 、第299 條第1 項
    前段，刑法第284 條第1 項、第62條、第41條第1 項前段，
    刑法施行法第1 條之1 ，判決如主文。
本案經檢察官郭瑜芳到庭執行職務。
中    華    民    國    97    年    2    月    29    日
                  刑事第二庭  法  官  葉力旗
上正本證明與原本無異。
如不服本判決，應於判決送達後10日內向本院提出上訴狀（應抄
附繕本）。告訴人或被害人如對於本判決不服者，應具備理由請
求檢察官上訴，其上訴期間之計算係以檢察官收受判決正本之日
期為準。
                              書記官  林碧華
中    華    民    國    97    年    2    月    29    日
附錄本案論罪科刑法條：
中華民國刑法第284條
因過失傷害人者，處6月以下有期徒刑、拘役或5百元以下罰金，
致重傷者，處 1 年以下有期徒刑、拘役或 5 百元以下罰金。
從事業務之人，因業務上之過失傷害人者，處1年以下有期徒刑
、拘役或1千元以下罰金，致重傷者，處3年以下有期徒刑、拘役
或2千元以下罰金。


司法院資訊處製作；財團法人民間司法改革基金會備份。
